臺灣高雄地方法院民事判決
111年度雄簡字第589號
原      告  王廷宇  

法定代理人  王興智  
            楊敏藝  

訴訟代理人  楊啟志律師
            林鼎越律師                    
被      告  邱顯智  
訴訟代理人  石秋玲律師
參  加  人  富邦產物保險股份有限公司

法定代理人  賴榮崇  
訴訟代理人  李臣威  
上列當事人間請求損害賠償（交通）事件，原告提起刑事附帶民
事訴訟，經本院刑事庭裁定移送前來（110年度審交附民字第236
號），本院於民國111年11月23日言詞辯論終結，判決如下：
    主  文
被告應給付原告新臺幣陸拾陸萬肆仟玖佰壹拾肆元，及自民國一
一○年四月二十九日起至清償日止，按週年利率百分之五計算之
利息。
原告其餘之訴駁回。
訴訟費用由被告負擔百分之五十，餘由原告負擔。
本判決第一項得假執行；但被告如以新臺幣陸拾陸萬肆仟玖佰壹
拾肆元為原告預供擔保後，得免為假執行。
原告其餘假執行之聲請駁回。
    事實及理由
壹、程序部分：
　　按訴狀送達後，原告不得將原訴變更或追加他訴，但擴張或
    減縮應受判決事項之聲明者，不在此限，民事訴訟法第255
    條第1項第3款定有明文。本件原告起訴時係聲明：被告應給
    付原告新臺幣（下同）3,137,227元，及自起訴狀繕本送達
    翌日起至清償日止，按週年利率5％計算之利息（附民卷第7
    頁）。嗣變更聲明：被告應給付原告1,312,863元及自起訴
    狀繕本送達翌日起至清償日止，按週年利率5％計算之利息（
    本院卷第467頁），核屬減縮應受判決事項之聲明，依上開
    規定，應予准許。
貳、實體部分：　　
一、原告主張：被告於民國109 年6 月25日16時許，駕駛車牌號
    碼0000-00 號自用小客車，沿高雄市苓雅區五福一路由東往
    西方向行駛，行經五福一路與廣州一街口時，本應注意車輛
    行駛至交岔路口，轉彎車應讓直行車先行，而依當時天候晴
    、日間自然光線、柏油路面乾燥、無缺陷、道路無障礙物及
    視距良好等情形，尚無不能注意之情況，竟疏未注意及此，
    即貿然左轉欲進入廣州一街，適訴外人劉芳瑜騎乘車牌號碼
    000-000 號普通重型機車搭載原告王廷宇，沿五福一路由西
    往東方向亦直行至此，見狀閃避不及，兩車遂發生碰撞，致
    原告倒地（下稱系爭事故），因而受有頭部鈍傷併腦震盪、
    顏面、肢體多處挫擦傷、左側髖臼、左側股骨頭、左側薦骨
    骨折及左膝後十字韌帶斷裂等傷害（下稱系爭傷勢），因而
    受有如附表所示之損害，爰依民法第184 條第1 項前段提起
    本件訴訟。並聲明：被告應給付原告1,312,863元，及自起
    訴狀繕本送達翌日起至清償日止，按年息5％計算之利息。
二、被告則以：對伊有過失不爭執，對於原告請求賠償項目答辯
    如附表所示等語，資為抗辯，並聲明：原告之訴駁回。
三、兩造不爭執之事項：
　㈠被告於109 年6 月25日16時許，駕駛車牌號碼0000-00 號自
    用小客車，沿高雄市苓雅區五福一路由東往西方向行駛，行
    經五福一路與廣州一街口時，本應注意車輛行駛至交岔路口
    ，轉彎車應讓直行車先行，而依當時天候晴、日間自然光線
    、柏油路面乾燥、無缺陷、道路無障礙物及視距良好等情形
    ，尚無不能注意之情況，竟疏未注意及此，即貿然左轉欲進
    入廣州一街，適劉芳瑜騎乘車牌號碼000-000 號普通重型機
    車搭載原告，沿五福一路由西往東方向亦直行至此，見狀閃
    避不及，兩車遂發生碰撞，致原告倒地，因而受有頭部鈍傷
    併腦震盪、顏面、肢體多處挫擦傷、左側髖臼、左側股骨頭
    、左側薦骨骨折及左膝後十字韌帶斷裂等傷害。
　㈡被告犯過失傷害罪，經本院110年度交簡字第2784號刑事判決
    處有期徒刑3月，得易科罰金。 
四、本件兩造爭執之點，應在於：被告應賠償原告之項目及金額
    為何？茲論述如下：
　㈠按因故意或過失，不法侵害他人之權利者，負損害賠償責任
    ，民法第184條第1項前段定有明文。經查，系爭事故既因被
    告轉彎車未讓直行車先行之過失肇致，依首揭規定，被告自
    應對原告負侵權行為之損害賠償責任。則原告得向被告請求
    之損害項目及金額，分述如下：
　⒈醫療費用部分：
　　原告主張其因系爭傷害至高醫治療，支出醫療費用164,037
    元、復健費用300元，業據提出診斷證明書及金額相符之收
    據附卷可稽（附民卷第121-127頁、本院卷第265-399頁），
    且經高醫111年11月4日函文記載，原告進行內固定移除手術
    後須復健6次等語，核屬必要，被告亦同意認列賠償項目數
    額（本院卷第42頁、第464 頁），故認原告請求164,337元
    部分，為有理由。　
　⒉醫護輔具器材費用部分：
　　原告主張其因系爭傷害，支出醫護輔具器材費用10,100元，
    業據提出金額相符之收據附卷可稽（本院卷第401頁），且
    被告亦同意認列賠償項目數額（本院卷第427頁），故認原
    告請求10,100元部分，為有理由。　　
　⒊生活額外支出費用部分：
　　原告主張其因系爭傷害，支出醫療及復健用品費用10,460元
    ，業據提出診斷證明書、及金額相符之收據附卷可稽（本院
    卷第403-411頁），且被告亦同意認列賠償項目數額（本院
    卷第427頁），故認原告請求10,460元部分，為有理由。
　⒋看護費用部分：
　⑴按以親屬代為照顧被害人之起居，固係基於親情，但親屬看
    護所付出之勞力並非不能評價為金錢，雖因二者身分關係而
    免除被害人之支付義務，惟此種基於身分關係之恩惠，自不
    能加惠於加害人，故由親屬看護時雖無現實看護費之支付，
    仍應認被害人受有相當於看護費之損害，得向被告請求賠償
    ，始符公平原則（最高法院94年度台上字第1543號判決意旨
    可參）。
　⑵經查，原告自109年6月25日至高醫接受治療，須專人照顧1個
    月等情，有高醫診斷證明書附卷可查（見110年度交簡附民
    字第110號卷【下稱附民卷】第19頁）。又原告進行髖關節
    鏡手術住院4日、內固定移除手術住院3日，均需專人照顧3
    日，有高醫函文在卷可參（本院卷第235頁、第457頁），且
    由原告之親屬看護等節，為被告所不爭執（本院卷第427頁
    、第464頁），是揆諸前揭說明，原告雖無現實聘請看護而
    支付看護費用，然由原告之親屬照護所付出之勞力非不能依
    專業看護人員之費用為評價，是自應比照一般看護情形，認
    原告受有相當看護費用之損害。從而，原告請求每日看護費
    用2,000元，核與國內全日看護行情大致相符，尚屬適當，
    是原告所受相當於看護費用損害之金額為74,000元（計算式
    ：2,000元×37＝74,000元），原告請求相當看護費用損失74,
    000元，自屬有據。
　⒌交通費用部分：
　　原告主張其因系爭傷害，就醫及復健支出計程車交通費用29
    ,070元，被告亦同意認列賠償項目數額（本院卷第427頁、
    第464頁），故認原告請求29,070元部分，為有理由。　
　⒍勞動能力減損部分：
　⑴按被害人因身體或健康受侵害，致喪失或減少勞動能力，其
    本身即為損害。此因勞動能力減少所生之損害，不以實際已
    發生者為限，即將來之收益，因勞動能力減少之結果而不能
    獲致者，被害人亦得請求賠償（最高法院93年度台上字第14
    89號判決要旨參照）。復按勞工非年滿65歲，雇主不得強制
    其退休，勞動基準法第54條第1項第1款定有明文。
　⑵經查，原告因系爭事故受有系爭傷害，經高醫鑑定結果認：
    個案因左膝後十字韌帶完全斷裂的影響，造成全人勞動力減
    損為3％等語，有全人勞動力減損評估報告附卷可查（本院卷
    第237-241頁），又上開鑑定結果係依據美國醫學會之評估
    指引判斷，並經鑑定醫師就其判斷依據、方式為說明，應堪
    採信，並為兩造所不爭執。次查，原告自系爭事件發生日即
    109年6月25日計算至勞動基準法所定法定強制退休年齡65歲
    之日，即157年3月8日（原告於92年3月8日生），仍約有47
    年8月又13日之勞動期間。另本院斟酌原告於系爭事故發生
    時為17歲，應尚有勞動能力，參以勞工最低基本工資乃行政
    院依國內經濟情況調查、分析所認勞工最低之生活保障，係
    一般勞工在通常情形下可能取得之最低收入，故本院認以此
    作為原告系爭事故發生後之收入標準，應為適當，故本院認
    原告主張以109年度、110年度、111年度之勞工最低基本工
    資計算，尚屬允當（109年度最低基本工資為23,800元、110
    年度最低基本工資為24,000元、111年度最低基本工資為25,
    250元）。是以，以此計算，依霍夫曼式計算法扣除中間利
    息（首期給付不扣除中間利息），109年6月25日起至109年1
    2月31日，核計其金額為4,375元【計算方式為：714×5.0000
    0000+(714×0.00000000)×(6.00000000-0.00000000)=4,374.
    000000000000。其中5.00000000為月別單利(5/12)%第6月霍
    夫曼累計係數，6.00000000為月別單利(5/12)%第7月霍夫曼
    累計係數，0.00000000為未滿一月部分折算月數之比例(6/3
    1=0.00000000)。採四捨五入，元以下進位】；110年1月1日
    起至110年12月31日，核計其金額為8,426元【計算方式為：
    720×10.00000000+(720×0.00000000)×(11.00000000-00.000
    00000)=8,425.0000000000。其中10.00000000為月別單利(5
    /12)%第11月霍夫曼累計係數，11.00000000為月別單利(5/1
    2)%第12月霍夫曼累計係數，0.00000000為未滿一月部分折
    算月數之比例(30/31=0.00000000)。採四捨五入，元以下進
    位】；111年1月1日至157年3月8日，核計其金額為217,974
    元【計算方式為：758×287.00000000+(758×0.00000000)×(2
    87.0000000-000.00000000)=217,973.000000000。其中287.
    00000000為月別單利(5/12)%第554月霍夫曼累計係數，287.
    0000000為月別單利(5/12)%第555月霍夫曼累計係數，0.000
    00000為未滿一月部分折算月數之比例(7/31=0.00000000)。
    採四捨五入，元以下進位】。共計總額230,775元（計算式
    ：4,375＋8,426＋217,974＝230,775）。
　⒎後續手術醫療費用部分：　
　　原告主張後續有髖關節鏡手術、除疤治療，共計186,000元
    ，經詢高醫回覆：髖關節鏡手術費用5萬元，除疤合併療程
    費用約10萬元等語，有111年8月2日、111年11月4日函文在
    卷可參（本院卷第235頁、第457頁），且為被告所不爭執（
    本院卷第428頁、第464頁）故原告主張於15萬元範圍內有理
    由，逾此範圍為無理由。
　⒏精神慰撫金部分：
    按不法侵害他人之身體、健康、名譽、自由、信用、隱私、
    貞操，或不法侵害其他人格法益而情節重大者，被害人雖非
    財產上之損害，亦得請求賠償相當之金額，民法第195 條第
    1 項前段定有明文。又慰撫金之多寡，應斟酌雙方之身份、
    地位、資力與加害之程度及其他各種情形核定相當之數額；
    其金額是否相當，自應依實際加害情形與被害人所受之痛苦
    及雙方之身份、地位、經濟狀況等關係決定之。經查，被告
    因過失不法侵害原告之身體，致原告系爭傷害，已如前述，
    揆諸前揭法律規定，原告就其所受非財產上損害向被告請求
    損害賠償，為有理由，應予准許。本院斟酌原告所受傷害之
    傷勢程度、所須休養期間、復原情形及精神痛苦，再衡量兩
    造當庭自陳之學歷、職業、收入、資產狀況等節（本院卷第
    46頁），並參酌兩造之財產資力（有兩造之稅務電子閘門財
    產所得調件明細表可參，因屬個人隱私，僅予參酌，不予揭
    露）等一切情狀，認精神慰撫金數額以100,000元為適當，
    逾此範圍之部分，則屬過高，不應准許。
　㈡依上所述，原告得請求被告賠償之金額共768,742元（計算式
    ：164,337＋10,100＋10,460+74,000＋29,070＋230,775＋150,00
    0＋100,000＝768,742）。又保險人依本法所為之保險給付，
    視為被保險人損害賠償金額之一部分，被保險人受賠償請求
    時，得扣除之，強制汽車責任保險法第32條定有明文。本件
    交通事故發生後，原告已領取強制責任保險之保險金103,82
    8元，為兩造所不爭執，則原告所得請求被告賠償之金額自
    應再扣除103,828元，而減為664,914元。
五、綜上所述，本件原告依侵權行為法律關係，請求被告給付66
    4,914元，及自起訴狀繕本送達翌日即110年4月29日（附民
    卷第63頁）起至清償日止，按週年利率5％計算之利息，為有
    理由，應予准許。逾此範圍，非有理由，應予駁回。
六、本判決原告勝訴部分係依民事訴訟法第427 條第1 項規定適
    用簡易訴訟程序，所為被告敗訴判決，應適用民事訴訟法第
    389 條第1 項第3 款之規定，依職權宣告假執行（此部分原
    告所為假執行之聲請並無必要）。併依同法第392 條第2 項
    規定諭知被告得供相當擔保金額後免為假執行。原告敗訴部
    分，其假執行之聲請亦無理由而應併予駁回。
七、本件事證已臻明確，兩造其餘主張陳述及所提證據方法，經
    本院斟酌後認均不足以影響本判決結果，自無逐一詳予論駁
    之必要，併此敘明。
八、訴訟費用分擔：民事訴訟法第79條規定。 
中　　華　　民　　國　　111 　年　　12　　月　　21　　日
                  高雄簡易庭   法  官   鄧怡君
 附表
編號 請求項目 金額 （新臺幣） 內容 備註 被告答辯 1 醫療費用 164,337元 高醫醫院住院、門診醫療費用、 復健費用 金額核對相符  不爭執。 2 醫護輔助器  材費用 10,100元 膝支架：8,500元 金額核對相符 不爭執。    柺杖：600元      助行器：1,000元   3 生活額外支出 10,460元 醫療及復健用品，及診斷證明書記載須以腳踏車進行復健。 單據金額核對相符。收據總額10,585元扣除125元衛生棉條導管 不爭執。 4 看護費 74,000元 由家屬自行看護看護37天，每日以2,000元計算，合計2,000元×37天＝74,000元  不爭執。       5 醫療及復健車資 29,370元 就醫及復健 就醫次數核對相符 不爭執 6 勞動能力減損 241,104元 109年7月1日至原告滿65歲之日，3%勞動能力減損 高醫鑑定報告 勞動能力減損3%不爭執 7 後續手術醫  療費用 186,000元 ⒈髖關節鏡手術費5萬元、除疤治療36,000元  5萬元手術費不爭執。除疤總療程應為10萬元。    2.雷射治療疤痕、疤痕切除併疤痕注射治療10萬元   8 精神慰撫金 70萬元   過高 
以上正本係照原本作成。
如對本判決上訴，須於判決送達後20日內向本院提出上訴狀。如
委任律師提起上訴者，應一併繳納上訴審裁判費。　　　　　　
中　　華　　民　　國　　111 　年　　12　　月　　21　　日
                              書 記 官   吳語杰